臺灣高等法院臺中分院民事裁定　96年度破抗更(一)字第5號
抗　告　人　福聯建設事業有限公司
法定代理人　甲○○
上列抗告人因破產宣告事件，對於中華民國96年2 月12日台灣台
中地方法院96年度破字第16號所為裁定提起抗告，經最高法院發
回更審，本院裁定如下：
      主  文
原裁定廢棄，發回台灣台中地方法院。
      理  由
一、抗告意旨略以：本件原審不准抗告人之聲請，係引最高法院
    八十六年台抗字第四七九號裁定及台灣高等法院八十五年度
    抗字第三０七五五號裁定意旨認依破產法第一四八條之規定
    ，本件破產財團之財產尚不足清償財團費用及財團債務，應
    無宣告破產之實益。而不足清償財團費用及財團債務之計算
    方法，係以如原裁定附表編號２至６之不動產，有設定抵押
    登記，不足以清償別除權之債權，而編號１不動產鑑價僅新
    台幣（下同）一百零五萬八千元，難清償財團費用及財團債
    務，另稅捐優先受清償，則其他債權人更無公平受償餘地。
    又台中地方法院民事執行處九十年度執字第六九七四０號返
    還借款事件，鑑價系爭不動產僅一千零一萬六千元，而非抗
    告人所稱之一千一百七十一萬零九百六十八元云云。惟原法
    院就系爭破產財團之價值計算有所誤會；抗告人目前為一千
    二百一十八萬五千二百一十六元，原裁定認鑑價價值僅為一
    千零一萬六千元，係依執行處之鑑定價格所致，其價格顯有
    偏低，上開一九五之四八地號土地未按公告現值予以鑑價，
    抗告人復於九十六年一月十八日就此陳報台中地方法院民事
    執行處應提高底價在案，足見原審就資產價值之認定，顯有
    偏低及誤會之情事。又就該附表編號２至６之部分固設定抵
    押權，依破產法有別除權之情事，惟編號１之部分，則無抵
    押權，依上開公告現值計算應為四百二十三萬三千六百六十
    元，然原審僅認一百零五萬八千元尚屬偏低。經查公告現值
    係政府機關就附近土地交易價格予以調查調整作為課徵土地
    增值稅之依據，已屬落後偏低之價格，惟原審仍未予採認，
    卻以鑑定價格作為依據，應有未洽。又台中縣稅捐稽徵處與
    台灣省中區國稅局係屬不同之債權人，其清償順位有所不同
    。蓋台中縣稅捐稽徵處之房屋稅係屬地方稅，而台灣省中區
    國稅局之營利稅係屬國稅，其稅目及稽徵所得之歸屬單位有
    所不同，依地方稅法通則第七條第一款規定地方稅優於國稅
    ，因而上開二機關徵收之稅捐即應屬二債權人，而非單一之
    債權人。又本件破產財團僅有變賣並不需管理，此與一般之
    強制執行拍賣程序並無不同，無需多增加費用，至破產管理
    人之報酬，以本件而言或僅數萬元之報酬，原法就此未予敘
    明，即遽認會使優先債權人之分配受償金額更形減少，尚有
    未洽。如原法院就編號一之土地以公告現值增加四成計算其
    價值，則除稅捐受償外，其餘債權人均有受償之實益，原審
    疏未注意，自有未洽。原法院雖認稅捐處之稅捐為四十三萬
    八千五百九十元，國稅局部分為一百六十四萬九千七百六十
    二元，合計二百零八萬八千三百五十二元，然如以公告現值
    計算編號１之土地價值為五百九十二萬五千二百十六元，尚
    餘三百八十三萬六千八百六十四元，除稅捐處、國稅局二債
    權人外，對其餘一般債權人尚有分配清償之實益，原審認無
    分配之實益云云，即有未洽，因而請求廢棄原裁定等語。
二、按破產，對債務人不能清償債務者宣告之，為破產法第五十
    七條所明定。又依同法第一百四十八條規定之旨趣，除債務
    人之財產不敷清償財團費用及財團債務外，尚難認無宣告破
    產之實益。是以法院就破產之聲請，依同法第六十三條第二
    項之規定，應本於職權為必要之調查，必債務人確無財產可
    構成破產財團，或債務人之財產不敷清償財團費用及財團債
    務，無從依破產程序清理其債務，始得以無宣告破產之實益
    ，裁定駁回聲請。查抗告人所有原裁定附編號１之上開一九
    五－四八號土地，並經鑑定價值為一百零五萬八千元，此筆
    土地無抵押權之設定，有卷附土地登記謄本可稽（見原審卷
    第一一頁），則債權人新利公司及崇友公司對該土地均無別
    除權之可言，該土地要非不得資為抗告人可構成破產財團之
    財產。依破產法第九十五條及第九十六條規定，兼以抗告人
    提出之負債表及債權人清冊等，該債權人為荷商柯泰資產管
    理股份有限公司等七人，人數非多，債權額各經載明（見原
    審卷六、八頁），則其財產所構成破產財團是否確不敷清償
    財團費用及財團債務，洵非無疑。是原法院見未及此，認再
    抗告人顯無足以構成破產財團之財產，縱進行破產程序，仍
    不足清償財團費用及財團債務，自無宣告破產之實益，尚顯
    速斷。原法院未察，遽為駁回抗告人破產之聲明，尚有未洽
    。抗告論旨，指摘原裁定不當，為有理由，應由本院將原裁
    定廢棄，且有必要發回原法院就近調查，並依法更為適當之
    處理。
三、據上論結，本件抗告為有理由，依破產法第五條、民事訴訟
    法第四百九十二條，裁定如主文。
中　　華　　民　　國　　96　　年　　8 　　月　　30　　日
                  民事第六庭　　審判長法  官　袁再興
                                    　法  官　吳惠郁
                                    　法  官　盧江陽
以上正本係照原本作成。
再為抗告應以適用法規顯有錯誤為理由，並經本院之許可，該許
可以原裁定所涉及之法律見解具有原則上之重要性者為限。
如提起再抗告者應於裁定送達後十日內向本院提出抗告理由狀（
須按照他造人數附具繕本）並繳納抗告裁判費新臺幣壹仟元，同
時委任律師或具有律師資格之關係人為代理人。
　　　　　　　　　　　　　　　　　　　書記官　陳玫伶
中　　華　　民　　國　　96　　年　　8 　　月　　30　　日
                                                      Ｃ
